【裁判字號】    92,交聲,8
【裁判日期】    920930
【裁判案由】    違反道路交通管理處罰條例聲明異議
【裁判全文】
建金門地方法院交通事件裁定                         九十二年度交聲字第八號?
移 送機 關  金門縣公路監理所
受 處分 人  丙○○
法定代理人  甲○○
右列受處分人因違反道路交通管理處罰條例案件，對於移
十二日所為之處分（原處分案號：金監裁字第裁三六─Ｔ00000000號），聲
明異議，本院裁定如左：
    主  文
異議駁回。
    理  由
一、異議意旨略以：本件受處分人即異議人丙○○並無金門縣警察局所舉發於民國（
    以下同）九十二年七月二十日十五時三十分在金門縣伯玉路中山林路段無照駕駛
    之行為，詎金門縣警察局交通隊警員乙○○竟於認定交通違規後之第三天在未會
    同管區警員或里長陪同下，私下前往受處分人住處開單告發，並強迫受處分人承
    認無照駕駛行為並於罰單上簽名確認。惟警方並無證據證明受處分人有何無照駕
    駛行為，警員前往受處分人住處開單告發，受處分人之家長非但不在場，且未持
    搜索票，亦未會同管區警員、里長前往，以引誘受處分人承認違規方式，強迫簽
    名，違反法定程序。依行政程序法第一百十一條規定，移送機關所為之裁決應屬
    無效云云。
二、查本件受處分人丙○○於九十二年七月二十日十五時三十分無照駕駛車號ＰＺＺ
    ─四八三號機車，行經金門縣伯玉路、中山林路段，為警於九十二年七月二十三
    日掣發金警交字第Ｔ00000000號舉發違反道路交通管理事件通知單舉發
    ，嗣受處分人雖依限申訴，但原處分機關移請舉發機關查處結果，仍認受處分人
    確有前揭違規行為，原處分機關乃依道路交通管理處罰條例第二十一條第一項第
    一款規定，裁處受處分人罰鍰新台幣（以下同）六千元等情，有移送機關移送書
    、舉發違反道路交通管理事件通知單及裁決書影本各一紙在卷可稽。
三、按汽車駕駛人，未領有駕駛執照駕車者，處新臺幣六千元以上、一萬二千元以下
    罰鍰，並當場禁止其駕駛及扣留其車輛牌照，道路交通管理處罰條例第二十一條
    第一項第一款定有明文。訊據受處分人丙○○矢口否認有何無照駕駛之行為，辯
    稱：從未騎乘車號ＰＺＺ─四八三號機車，警員於開單當日前來住處，說我犯了
    十幾條罪，要我簽名，不然要把我抓去關云云。惟查，受處分人上開違規行為，
    業據證人即告發員警乙○○於本院證稱：受處分人於九十二年七月二十日十五時
    三十分駕駛機車行經金門縣伯玉路、中山林路段，受處分人當時車速很快，我要
    攔停他，他從對向車道逃逸，逃逸當時沒辦法確定車號，我就開巡邏車跟在後面
    ，到我可以確定車號的距離，確定車號是ＰＺＺ─四八三號銀色三陽機車，而且
    該車未裝後視鏡，我跟了一段距離以後，因為對方車速在八十公里以上，我不敢
    再跟，怕發生意外，就掉頭回來。當時在跟的過程當中，我有按喇叭示意他停車
    ，他有回頭看一下，發現是警車，就低頭一直往前開，我看到他的衣服是灰色的
    衣服，後座載另外一個男生。我回去以後查了車籍資料，才到他家去，我將車號
    記在腦中，而且二十日工作記錄也有寫舉發違規駕車一件，但沒有寫車號，我到
    他家時我有敲門，是異議人的女兒來開門，我問說媽媽在不在，他說不在，我問
    說平常車子當何人在使用，他說是哥哥在使用，我問他哥哥在不在，他說在樓上
    ，我說請他哥哥下來，異議人下來以後，我就認得他是當天駕車的人，我直接問
    他前天攔你機車為何不停車，他說因為後面載的朋友叫他不要停直接衝過去，並
    且一起跟我對不起，說下次不敢了」等語綦詳。證人乙○○警員明確指認該拒絕
    停車接受稽查而逃逸之機車車號、顏色、廠牌為ＰＺＺ─四八三號銀色三陽機車
    ，且未裝設後視鏡。核與受處分人所陳：「機車未裝後視鏡，是銀色的機車」等
    語相符。足認證人乙○○警員並未有誤認或誤記車號之情形，受處分人辯稱並未
    於右揭時地違規駕車云云，顯非足採。況交通警察掣單舉發違反道路交通管理處
    罰條例所列之違規事實，本質上為行政處分，係公務員基於職務上之權力，依法
    就特定之具體事件所為具公法上效果之單方面行政行為，基於公務員為公法上行
    為具有公信力之原則，該行政行為當可被推定為真正，其據以依法處分之事實認
    定亦為正確無誤。而受處分人並無法舉出任何對其有利之證據資料，以使本院對
    證人所供述受處分人違規之事實產生任何合理之懷疑，從而本件異議人既未能提
    出證據證明其確無違規行為，僅空言稱並未有任何違規行為，尚難認其辯解足採
    ，本件事證明確，受處分人違規行為堪以認定。
四、復按違反本條例之行為，自行為成立之日起，逾三個月不得舉發，道路交通管理
    處罰條例第九十條前段定有明文。故舉發機關於違規行為成立之日起，三個月內
    均得舉發。再按，交通勤務警察或依法令執行交通稽查任務人員，對於違反道路
    交通管理事件之稽查，應認真執行；其有不服稽查而逃逸之人、車，得追蹤稽查
    之，違反道路交通管理事件統一裁罰基準及處理細則第十條亦有明文。另行政程
    序法第六十八條第一項規定，送達由行政機關自行或交由郵政機關送達。本件舉
    發人即金門縣警察局交通隊警員乙○○於受處分人違規行為之日即九十二年七月
    二十日後二日即同年月二十二日追蹤稽查前往受處分人住處，經查證受處分人確
    為違規當日無照駕駛之駕駛人無訛後，當場開單舉發，並由受處分人於舉發通知
    單上簽名收受後交付舉發通知單以為送達，核並無違反上開規定。警員乙○○前
    往受處分人住處，係經受處分人之胞妹同意進入，亦據證人乙○○於本院證述在
    卷，受處分人亦未爭執。乙○○獲同意進入受處分人住處後，僅對受處分人查證
    ，並於查證後當場開單舉發，並為送達，均係依據上開規定所為之合法舉發行為
    。受處分人以警員乙○○開立罰單時未會同管區警員或里長前往，違反法定程序
    云云，顯非足採。況受處分人丙○○確於舉發通知單上簽名收受，縱受處分人拒
    絕簽章，依違反道路交通管理事件統一裁罰基準及處理細則第十一條第一項第一
    款之規定，於記明事由後，視為已收受。故受處分人是否於舉發通知單上簽名，
    並不影響舉發之成立。員警實亦無必要以脅迫方式，要求受處分人需於舉發通知
    單上簽名。受處分人亦無其他證據證明證人乙○○有何脅迫簽名之行為，受處分
    人辯稱乙○○警員有脅迫簽名之行為云云，亦無足採。
五、綜上所述，受處分人確有在前揭時地無照駕駛之行為，金門縣警察局所為之舉發
    ，亦未違反法定程序。原處分機關依道路交通管理處罰條例第二十一條第一項第
    一款規定，裁處受處分人罰鍰六千元，並無違誤。受處分人之異議為無理由，應
    予駁回。
據上論斷，應依道路交通案件處理辦法第十九條，裁定如主文。
中      華      民      國      九十二      年      九    月    三十    日
                              福建金門地方法院交通法庭
                                    法  官  林  英  志
右正本證明與原本無異
如不服本裁定應於送達後五日內向本院提出抗告狀
        書記官  楊  靜  秋
中      華      民      國      九十二      年      九    月    三十    日


司法院資訊處製作；財團法人民間司法改革基金會備份。
